臺灣高雄地方法院民事判決　九十一年度訴字第一二○號
　　原　　　告　乙○○
　　　　　　　　楊承皓原名︰.
　　右二人共同
　　訴訟代理人　許清連律師
　　　　　　　　鄭淑貞律師
　　被　　　告　國登營造股份有限公司
　　法定代理人　甲○○
　　訴訟代理人　方春意律師
　　複 代理 人　陳妙泉律師
　　受 告知 人　中國產物保險股份有限公司
　　法定代理人　丁志平
　　代　理　人　范恩鴻
當事人間請求損害賠償事件，本院於民國九十三年十月二十六日言詞辯論終結，判決
如下：
    主      文
被告應給付原告新臺幣貳拾捌萬玖仟佰零捌元，及自民國九十一年一月十七日起至
清償日止，按週年利率百分之五計算之利息。
原告其餘之訴駁回。
訴訟費用由被告負擔十分之一，餘由原告負擔。
本判決第一項得假執行。但被告如以新臺幣貳拾捌萬玖仟佰零捌元為原告預供擔保
後，得免為假執行。
原告其餘假執行之聲請駁回。
    事實及理由
一、原告主張︰坐落高雄市○鎮區鎮○段一七○九、一七一○、一七一一、一七一二
    、一七一三建號建物（前門之門牌號碼為高雄市前鎮區鎮川一巷三七號、三七號
    二樓、三七號三樓、三七號四樓、三七號五樓、後門之門牌號碼為鎮興路一九一
    號，下稱系爭建物）為伊等所有，被告則承攬訴外人高雄市政府工務局下水道工
    程處「鎮興路污水幹管第一標工程」（下稱系爭工程），並自民國八十九年四月
    七日開工，因施工期間開挖工作井、埋設管線、抽水及抽砂等行為，未預先施作
    保護鄰房之措施，致位在工作井正前方之系爭建物受有牆面嚴重龜裂、滲水、裝
    璜扭曲變形、地層下陷、建物傾斜等損害，被告雖於八十九年十一月四日委請高
    雄市土木技師公會（下稱高雄市公會）鑑定有二十多處損壞，並造成系爭建物一
    百五十八分之一傾斜度，兩造遂於八十九年十一月二十八日達成和解，被告以新
    臺幣（下同）二百萬元賠償原告損失；詎被告繼續施工仍未採取任何補強及防護
    措施，先後於九十年一月十六日、三月十六日造成地層下陷，系爭建物再發生多
    處龜裂（高雄市公會鑑定報告僅二十三處損壞，臺灣省公會鑑定報告則有八十處
    ）、傾斜度高達六十五點六六分之一及七十八點一三分之一，原告於九十年六月
    二十一日委請臺灣省土木技師公會（下稱臺灣省公會）鑑定，修補費用為五百七
    十三萬三千四百六十五元，扣除二百萬元和解金，總計為三百七十三萬三千四百
    六十五元。爰依民法第一百八十四條第一項前段、第二項、第一百九十六條及第
    二百十三條規定，提起本件訴訟等情。並聲明︰(一)被告應給付原告三百七十三萬
    三千四百六十五元，及自起訴狀繕本送達翌日起至清償日止，按週年利率百分之
    五計算之利息。(二)願供擔保以代釋明，聲請宣告假執行。
二、被告則以︰被告所援引之臺灣省公會鑑定報告全然否定八十六年六月一日高雄市
    公會之現況鑑定報告，惟臺灣省公會鑑定報告之基準點如何測定？如何比較損失
    前後之情況？又高雄市公會與臺灣省公會之鑑定結果差異最大在於傾斜度之認定
    及其衍生之非工程性補償，而二公會鑑定報告對於傾斜度之測定方式不同，前者
    採取整棟測定方式，後者採取分樓層測定方式，但依臺灣省公會鑑定手冊第三節
    有關鑑定標的物傾斜之補償估算規定，其傾斜度之測定係依整棟測定，而非分層
    測定，故臺灣省公會鑑定結果已違反鑑定原則而有失偏頗。另兩造已於八十九年
    十一月二十八日達成和解，原告應對和解後新發生之損害項目及地層下陷等事實
    負舉證之責，原告僅以臺灣省公會鑑定總損害額減去和解金額，即算定為和解後
    新發生之損害，顯未盡舉證之責等語，資為抗辯。並聲明︰(一)駁回原告之訴。(二)
    如受不利之判決，願供擔保聲請宣告免為假執行。
三、兩造不爭執之事實︰
  (一)原告為系爭建物之所有權人乙節，有原告提出之建物所有權狀二份（見本件卷宗
    頁九至十）、建物登記謄本五份（見本件卷宗頁二○七至二一二）及高雄市政府
    地政處前鎮地政事務所九十三年九月十七日高市地鎮一字第○九三○○○七七五
    ○號函暨檢附系爭建物五筆之建物登記謄本（見本件卷宗頁四○二至四一二）為
    證。
  (二)被告承攬高雄市政府工務局下水道工程處之系爭工程，並於八十九年四月七日開
    工。
  (三)系爭工程進行中，曾於八十九年八月十一日，因被告施工不慎，發生「砂湧」現
    象，導致工作井周圍地層下陷，造成系爭建物受損，被告為其承作系爭工程期間
    鄰房可能有遭受破壞之虞，向高雄市公會申請鄰房現況鑑定，作為日後鄰房如受
    損時比對之依據，高雄市公會指派陳鴻正土木技師於八十九年五月十一日，就系
    爭建物及高雄市○鎮區鎮○路一五四號、一五六號、一五八號、一六○號、一六
    二號、一八九號、一九三號、二○○號等建物會勘，同年月十四日至十六日進行
    鑑定外業工作，並於八十九年六月一日作成現況鑑定報告書；被告嗣因系爭建物
    、高雄市○鎮區鎮○路一九五之一號、一九九之一號等建物受損，委請高雄市公
    會進行損害及安全鑑定，高雄市公會指派陳鴻正、胡福如二位土木技師先後於八
    十九年十一月四日、十一日會勘，並於同年十二月二十二日作成鑑定報告書。兩
    造遂於八十九年十一月二十八日針對高雄市公會鑑定結果，就系爭建物受損部分
    達成和解，和解內容如下︰因被告施作系爭工程，致系爭建物受損部分，以二百
    萬元補償，並同意不得以此作為日後求償及紛爭之依據，日後亦不得額外求償；
    另系爭工程完工後，再次做透地雷達測試，地基補強至完全標準（補滿）；被告
    並已給付原告二百萬元和解金等情，有和解書乙紙（見本件卷宗頁二五四）及高
    雄市政府工務局下水道工程處九十三年六月七日高市工水五字第○九三○○○八
    三六三號函乙件（見本件卷宗頁三五九至三六○）為證。
  (四)兩造和解後，被告所承作之系爭工程仍未完工，被告繼續施工至九十年十月間為
    止始完工；被告繼續施工期間，因施工地點原屬廢河道回填，回填地質不均，地
    下水壓太大，先後於九十年一月十六日、三月十七日，因被告施作系爭工程推進
    發進造成推進路徑上坍塌，被告則在坍塌四周以灌漿方式穩固地盤等情，此有高
    雄市政府工務局下水道工程處九十三年六月七日高市工水五字第○九三○○○八
    三六三號函乙件為證。
  (五)原告因兩造和解成立後，被告仍持續施工，故委請臺灣省公會就系爭建物受損狀
    況為第二次鑑定，臺灣省公會指派宋科進土木技師於九十年四月十八日會勘，並
    於同年六月二十一日作成鑑定報告書；本件訴訟繫屬後，原告聲請本院就系爭建
    物受損狀況再為第三次鑑定，經本院指定臺北市公會為鑑定機構，臺北市公會指
    派陳福仁、林軒二位土木技師於九十一年十一月九日會勘，並於同年十二月三日
    作成鑑定報告書等情，有高雄市公會現況鑑定報告書、鑑定報告書、臺灣省公會
    鑑定報告書及臺北市公會鑑定報告書各乙冊為證。
四、查原告主張因被告施作系爭工程不慎，以致地層下陷，造成系爭建物受損，兩造
    雖於高雄市公會鑑定報告作成後，就系爭建物受損部分成立和解，惟被告所施作
    之系爭工程並未完工，兩造和解成立後，仍有發生地層下陷之情形，故就和解成
    立後系爭建物所新發生之損害，請求被告賠償等情，固據其提出高雄市公會鑑定
    報告書、臺灣省公會鑑定報告書為證，然為被告執前揭情詞置辯，並提出高雄市
    公會鑑定報告書、八十九年六月一日現況鑑定報告書各乙冊為證。是本件所應審
    究兩造之爭點厥為︰(一)兩造和解成立時系爭建物受損項目及範圍如何？(二)兩造和
    解成立後，系爭建物有無新發生受損之情形？如有，受損之項目及範圍如何？又
    被告是否應賠償原告系爭建物新發生之受損項目及範圍？茲析述如次。
五、兩造和解成立時系爭建物受損項目及範圍如何？
    兩造係依據高雄市公會鑑定結果而和解成立，先自高雄市公會鑑定報告書參酌以
    觀，系爭建物地層掏空下陷十四公分，係因工作井大量湧砂所造成，但樑柱系統
    皆未受破壞，須以低壓回填灌注水泥漿，避免因掏空現象造成系爭建物繼續下陷
    而影響安全，系爭建物傾斜超過二百分之一，依高雄市建築物工程師工損害鄰房
    鑑定手冊予以估列非工程性補償費二十二萬一千五百元；系爭建物下陷補強基礎
    低壓灌注水泥漿、拆除原有裝修表層、鋪企口木地板等修復費用八十四萬四千一
    百四十四元，零星整修及其他費用十萬六千五百六十四元，利潤稅損及管理費十
    五萬九千八百四十七元（見鑑定報告書頁四十）；此外，尚有如附表一所示之損
    害項目（見鑑定報告書頁三九、1.至為照片編號，頁四二至五八）。再參以兩
    造和解書之內容，詳如前述，足徵兩造係以前揭系爭建物鑑定報告所示之受損項
    目及範圍而成立和解至明。
六、兩造和解成立後，系爭建物有無新發生受損之情形？如有，受損之項目及範圍如
    何？又被告是否應賠償原告系爭建物新發生之受損項目及範圍？
  (一)查臺灣省公會鑑定報告書認為︰被告開工日期既為八十九年四月七日，故高雄市
    公會自八十九年五月十四日起至十六日止所施作之現況鑑定，已逾開工日期一個
    月，無法作為系爭建物於被告施工前之現況依據等情（見鑑定報告書頁三）；惟
    高雄市公會施作系爭建物現況鑑定前，被告僅為施工準備，並未實際施作開挖工
    作井、埋設管線、抽水或抽砂等行為，此觀諸高雄市公會現況鑑定報告書檢附之
    照片三幀（見該報告書頁八至九）即明，是臺灣省公會所製作之鑑定報告書不以
    高雄市公會已完成之現況鑑定報告書所示之施工前狀況與施工後受損現況進行比
    對，顯有違鑑定之正當程序，蓋損鄰事件發生後，必須依鑑定標的物已完成現況
    鑑定報告內成果，進行複測、比對，據以辦理損害、安全及補強鑑定追蹤比較之
    參考，此見臺灣省土木技師公會八十九年三月四日鑑定手冊第二節自明（見本件
    卷宗頁一一二至一一三），故臺灣省公會此部分鑑定結果，殊無足採。準此，臺
    灣省公會認為系爭建物有如附表二所示損害項目、範圍等鑑定結果，即有失公允
    之虞。
  (二)經比對高雄市公會現況鑑定報告書關於屋頂凸出物牆面裂隙、屋頂樓梯間牆面裂
    隙、五樓走道牆面裂隙、五樓臥室牆面裂隙、四樓客廳平頂裂隙、四樓客廳牆面
    裂隙等狀況之內容（見該鑑定報告書頁八八至一○六所示照片）及臺灣省公會鑑
    定報告書如附表二所示之損害，編號3.、9.、19.、、、等六項損害，早於
    被告實際施工前即已存在，臺北市公會鑑定報告書亦同此認定（見該鑑定報告書
    頁六—一）。是以，系爭建物此六項損害自非因被告施作系爭工程所致，應堪認
    定。
  (三)次查，如附表二所示臺灣省公會鑑定報告書之損害項目編號1.為外觀；編號、
    、、、記載為二樓、一樓裝璜變形，惟該鑑定報告書「附件八鑑定標的
    物房屋損壞項目補修費用計算表」中就此六項損害部分，均未詳列補修費用之計
    算表，亦未加計於總補償費數額內等情（見該鑑定報告書頁八九至九七），至堪
    認定。又系爭建物一樓、二樓及三樓早於系爭工程開工前，即均出租予他人供作
    「百視達錄影帶出租店」使用迄至完工後乙節，此有高雄市公會現況鑑定報告書
    （頁二、八、十一、八八、八九）、鑑定報告書（頁二十、三六、三七、三八、
    四八)、臺灣省公會鑑定報告書（頁二、三十、五六、五七、七一至七三、七八
    至八五）及臺北市公會鑑定報告書（頁二、五—一、七—一、七—三、七—五）
    可據，亦為兩造所不爭執，足徵除如附表二編號1.僅為系爭建物外觀外，其餘五
    項縱有損害之情形，是否為原告之權利受損，即屬可疑，而原告迄未舉證以實其
    說，故原告援引臺灣省公會鑑定報告書而主張被告應賠償此部分之損害，於法不
    合，不應准許。
  (四)再者，如附表二所示臺灣省公會鑑定報告書之損害編號2.、4.、6.、8.、15.、18.
    、、、、、、、、、、、、、、、等項目，雖
    係臺灣省公會土木技師現場發覺之瑕疵狀況，但此瑕疵狀況是否因被告施作系爭
    工程所致？該報告書則僅敘明︰「凡現況鑑定未列有瑕疵者，或縱使列有少部分
    之瑕疵，待損害安全鑑定時，有增加裂縫等瑕疵狀況時，應全部予以列入補修，
    並以能補至『收頭』位置較為合理」〔見九十三年三月三十一日（九三）省土技
    字第一三六六號函，本件卷宗頁三三一〕等語，然此二十一項損害實係因水泥漿
    自然乾縮或鋼筋保護層不足而產生之裂縫乙節，業經臺北市公會土木技師專業鑑
    定為非因被告施作系爭工程所致之損害（見該鑑定報告書頁六—一）。而參之臺
    灣省公會鑑定報告書中亦載明︰系爭建物屋內各部龜裂狀況，有諸多牆面裂縫及
    平頂裂縫，但寬度多為零點三公釐（○‧三㎜）以下（見該鑑定報告書頁四），
    核與臺北市公會鑑稱︰裂縫多為零點三公釐（○‧三㎜）以下，樑柱無零點三三
    公釐以上嚴重龜裂，應無立即倒塌之情（見該鑑定報告書頁三）；暨函復陳稱︰
    刪除項目之細縫經檢視結果寬度極細，應為粉刷面自然之毛細龜裂現象（見九十
    二年八月二十一日北土技字第九二三○八四○號函，本件卷宗頁二二七）等語相
    互以觀，益徵臺北市公會鑑定報告書所述較可採。質言之，系爭建物縱有此二十
    一項損害，尚難認係被告施作系爭工程所致，至為明灼。
  (五)又臺灣省公會及臺北市公會就系爭建物一樓地坪高程部分鑑定結果不一致，前者
    認為︰系爭建物一樓地坪高程依水準測量結果，低於道路中心高程平均約九公分
    （見該鑑定報告書頁九六）；後者則認為︰系爭建物一樓室內平均地坪依據水準
    測量結果高於道路中心線約二十公分（見該鑑定報告書附件九頁三）。而系爭建
    物一樓店舖部分地坪鋪設木質地板，店舖後方則鋪設大理石材質地板乙節，亦有
    高雄市公會現況鑑定報告書（頁八九下方照片）、臺灣省公會鑑定報告書（頁七
    一至七三照片）及臺北市公會鑑定報告書（頁七—五照片）附卷可據，且為兩造
    所不爭執；再參酌臺北市公會指派鑑定之土木技師陳福仁於九十三年九月九日結
    證稱︰「‧‧‧地面部分，因加了地板，所以無法測量實際上的地面有無下陷。
    至於地面是否有傾斜，是否較路面為低，因為無法排除木質地板，所以實際上有
    無傾斜，有無較低，無從得知。我們是從木質地板上進行此部分測量。」「一樓
    的木質地板從後方起算大該平均有傾斜十五點五公分。」等語；暨臺灣省公會指
    派鑑定之土木技師宋科進亦於同日結證稱︰「系爭建物地板是大理石，上面再以
    木質地板鋪設，當初我們鑑定時地面大理石部分有下陷，因為木質地板與大理石
    相差二十幾公分，所以我們在木質地板上測量才推論實際地面與路面相差二十公
    分。」等語（見本件卷宗頁三九三），益徵系爭建物一樓木質地板雖有傾斜平均
    十五點五公分之情形，但傾斜成因不明，究係被告施工所致？抑係被告施工前即
    已因自然力作用形成（系爭工程開工前，全國曾於八十八年九月二十一日發生大
    地震，此為眾所周知之事；系爭房屋至九十年十月系爭工程完工時，屋齡約八年
    ，有前揭建物登記謄本為憑）或建造之初即已存在，實無所悉；且臺灣省公會逕
    以一樓店舖前後地板相差二十幾公分，遽認系爭建物一樓地坪高程低於道路中心
    高程平均約九公分乙節，委無足取。職是，系爭建物一樓地坪有無因被告施工以
    致下陷之情形，原告既無法提出其他證據以佐其說，自難援引臺灣省公會就此部
    分「原地坪木地板、門、窗等拆除及運棄，地坪澆灌ＰＣ（含原地坪打底），本
    案原地坪為蛇紋石大理石上鋪木板，重作不鏽鋼門窗一式」鑑定所列修補費用（
    見該鑑定報告書頁九六），顯見此部分屬非必要之費用，不得令被告賠償。
  (六)關於系爭建物地坪基礎透地雷達孔洞灌漿處理部分，臺灣省公會認為︰被告應賠
    償五十一萬八千元（見該鑑定報告書頁九六）；臺北市公會則認為︰根據大誠工
    程顧問有限公司九十年十一月所製作之透地雷達掃描工作報告顯示，被告已就地
    坪疏鬆部分灌漿補強，已如再灌漿處理之必要（見該鑑定報告書附件九頁三）；
    而原告主張系爭建物地坪尚有多數孔洞，地層仍有掏空現象，被告繼續施工未採
    取任何補強及防護措施等語，並提出國立成功大學公共工程研究中心九十一年十
    二月所製作之透地雷達探測工作報告書為證。惟查，被告確實於八十九年八月十
    一日發生地層下陷之坍塌事故後，即在工作井坍塌處灌漿加固，並在坍塌鄰房基
    礎灌漿加固，穩定地盤等情，業據高雄市公會指派之土木技師陳鴻正於九十三年
    九月九日結證稱︰當時我在作鑑定時，被告即就系爭房屋等鄰房基礎掏空部分，
    以低壓灌漿方式補強，灌漿有分低壓及高壓，系爭建物所作的灌漿為低壓灌漿，
    如果掏空部分為一直線，以低壓灌漿方式，一定可以全部補滿，但如果掏空現象
    為斷斷續續，就無法透過低壓灌漿方式完全填滿等語（見本件卷宗頁三八九、三
    九四）綦詳，並有高雄市政府工務局下水道工程處九十三年六月七日高市工水五
    字第○九三○○○八三六三號函乙件為證。是以，原告主張被告繼續施工對於系
    爭建物地坪基礎掏空部分並未採取任何補強及防護措施云云，不足採信。矧以，
    系爭建物地坪基礎掏空部分，兩造於八十九年十一月二十八日和解成立時，被告
    即已允諾「地基補強制完全標準（補滿）」、「完工後再次做透地雷達測試」，
    詳如前述，是系爭建物此部分瑕疵縱仍存在，亦為上揭和解契約效力範圍所及，
    原告不得再依侵權行為法律關係另向被告主張賠償甚明；故本件原告本於侵權行
    為損害賠償法律關係請求部分，應限於被告於和解成立後，因繼續施工導致系爭
    建物新發生地坪基礎掏空之損害。惟被告既無提出其他證據以實其說，而高雄市
    政府工務局下水道工程處亦指出︰系爭工程地點雖於九十年一月十六日、三月十
    七日發生推進路徑上之坍塌現象，但被告隨即在坍塌之推進路徑四周以灌漿方式
    穩固地盤等情，有該處九十三年六月七日高市工水五字第○九三○○○八三六三
    號函乙件為證，益徵兩造和解成立後，系爭建物地坪基礎應無再發生掏空之情形
    ，應可認定。
  (七)第查系爭建物之傾斜度部分，目前最大傾斜度發生在左前角（即靠近系爭工程工
    作井之房屋正面），目前已呈穩定狀態（見臺北市公會鑑定報告書頁三）。茲將
    高雄市公會、臺灣省公會及臺北市公會鑑定結果詳述如次︰
    1.高雄市公會現況鑑定報告書係以一段式法（即由上而下不分段）量測系爭建物
      於被告施工前現況傾斜度為一九二分之一（見傾斜測量成果表如該鑑定報告書
      二二至二三）；被告施工後，高雄市公會鑑定報告書認為系爭建物傾斜度以一
      段式法（因系爭建物為剛性物體，見陳鴻正土木技師九十三年九月九日證詞，
      本件卷宗頁三九一）測量則為一五八分之一，再依鑑定公式計算賠償金額為二
      十二萬一千五百元（見房屋傾斜複測成果表、傾斜測量成果表如該鑑定報告書
      頁十七至十九，地層下陷傾斜補償費—工程預算表如該鑑定報告書頁四十）等
      情。
    2.臺灣省公會鑑定報告書則認為系爭建物傾斜度以兩段式法（因系爭建物外觀設
      計上下兩段不同，故分為上下兩段測量後，再取其平均值，見宋科進土木技師
      九十三年九月九日證詞，本件卷宗頁三九一）測量為上部增建之四樓及五樓為
      七八點一三分之一，而一樓、二樓、三樓為六五點六六分之一（見該鑑定報告
      書頁四，傾斜測量圖說如該鑑定報告書頁七五至七七），故系爭建物因被告施
      工所致傾斜度即為上部增建之四樓及五樓為七八點一三分之一，而一樓、二樓
      、三樓為六五點六六分之一（因不採取高雄市公會現況鑑定報告書結果，悉如
      前述），再依鑑定公式計算賠償金額為三百三十四萬六千九百三十九元（見該
      鑑定報告書頁九六至九七）等情。
    3.臺北市公會於九十一年十一月九日，重新利用經緯儀，依高雄市公會所採取之
      一段式法，測量傾斜度為為八二點一二分之一，而由後門即鎮川一巷三七號量
      測系爭建物傾斜度分別為一三四點六分之一與八八點八五分之一；同日，依臺
      灣省公會所採取之兩段式法測量傾斜度平均值為七一點九七分之一，兩者測量
      方法所生之誤差主因乃系爭建物外牆水泥粉刷平整度所致，故建議視二種傾斜
      度，分別依鑑定公式計算所得之賠償金額（前者為二百一十三萬零八百五十元
      ；後者為二百六十九萬四千二百二十七元，採取賠償金額之平均值即二百四十
      一萬二千五百三十九元（見該鑑定報告書頁三、四、附件七說明圖及九十二年
      八月二十一日北土技字第九二三○八四○號函）等情。
    4.然而，高雄市公會傾斜度一五八分之一，乃依據系爭建物一樓室內地坪沉陷傾
      斜計算而得，此計算方法因系爭建物地坪本身施工平整而產生誤差，非為一般
      計算建築物傾斜度量測之方法，亦經臺北市公會鑑定報告書所指摘甚明（見該
      鑑定報告書頁三至四）。又臺灣省公會既不採取高雄市公會現況鑑定報告書結
      果，無從比對被告施工前後系爭建物之傾斜度有無實際變化，已如前述，故臺
      灣省公會就系爭建物因被告施工所致之傾斜度增加部分之鑑定，殊無足採。是
      以，系爭建物因被告施工所致之傾斜度檢測鑑定結論，自以臺北市公會鑑定報
      告書較為公允，應屬可採。
    5.惟高雄市公會陳鴻正土木技師、臺灣省公會宋科進土木技師及臺北市公會陳福
      仁土木技師均證稱︰無法區分系爭建物傾斜度是否因系爭工程發生坍塌而有不
      同之認定等語（見本件卷宗頁三九二），顯徵系爭建物之傾斜度雖因被告施工
      而有變化，然依三公會先後於八十九年十二月二十二日、九十年六月二十一日
      及九十一年十二月三日所製作之鑑定報告書所示，顯亦無法證實系爭建物之傾
      斜度於兩造和解成立後，有何增加之情形，至為灼然。此外，原告對於兩造和
      解成立後，就系爭建物傾斜度是否有增加之情形，亦未提出其他證據足資佐證
      ，洵難謂原告此部分主張為真實。
  (八)末查，如附表二編號7.、10.、11.、12.、13.、14.、16.、17.、20.、、、、、
    、、、、、、、、、、、、、、、、、
    、、、、、、、、、、、、、、、、所示四
    十七項損害部分，核與高雄市公會現況鑑定報告書及鑑定報告書比對結果，應屬
    於兩造和解成立後所新發生之損害（下稱新發生損害），共計賠償金額為二十八
    萬九千三百零八元，臺北市公會鑑定報告書亦同此認定（損害項目之數額誤繕為
    四十八項）。準此，此四十七項新發生損害部分顯非兩造和解成立時即已發生之
    損害，自非屬兩造間和解契約效力範圍所及，被告應就此四十七項損害部分負賠
    償責任。
七、按當事人主張有利於己之事實者，就其事實有舉證之責任。其因侵權行為所生之
    損害賠償請求權，以行為人有故意或過失不法侵害他人之權利為成立要件；倘行
    為人否認有故意或過失，即應由請求人就此利己之事實舉證證明；若請求人先不
    能舉證以證實自己主張之事實為真實，則行為人就其抗辯事實即令不能舉證，或
    所舉證據尚有疵累，亦應駁回請求人之請求。此觀民事訴訟法第二百七十七條前
    段規定及最高法院十七年上字第九一七號判例即明。查原告主張新發生損害四十
    七項部分外，是否尚有其他於兩造和解成立後所發生之損害，既無法再行舉證以
    實其說，揆諸前開條文及說明，縱認被告抗辯之事實不能舉證，或其所舉證據有
    瑕疵，亦應駁回原告關於新發生損害四十七項部分以外損害賠償之主張。
八、再按給付無確定期限者，債務人於債權人得請求給付時，經其催告而未為給付，
    自受催告時起，負遲延責任。其經債權人起訴而送達訴狀，或依督促程序送達支
    付命令，或為其他相類之行為者，與催告有同一之效力；遲延之債務，以支付金
    錢為標的者，債權人得請求依法定利率計算之遲延利息；應付利息之債務，其利
    率未經約定，亦無法律可據者，週年利率為百分之五，民法第二百二十九條第二
    項、第二百三十三條第一項前段及第二百零三條分別定有明文。查本件起訴狀繕
    本已於九十一年一月十六日送達被告，有送達證書乙紙（見本件卷宗頁九七）附
    卷可考。從而，原告依民法第一百八十四條第一項前段、第一百九十六條規定，
    訴請被告賠償二十八萬九千三百零八元，及自起訴狀繕本送達翌日即九十一年一
    月十七日起至清償日止，按週年利率百分之五計算之利息，即屬正當，應予准許
    ；逾此部分範圍之請求，為無理由，應予駁回。
九、兩造雖分別陳明願供擔保，聲請宣告假執行或免為假執行，然原告勝訴部分，依
    民事訴訟法第三百八十九條第一項第五款規定，為所命給付之金額未逾五十萬元
    之判決，爰依職權宣告假執行，並就被告聲請宣告免為假執行酌定如主文第四項
    所示相當之擔保金額，併予以准許；至原告敗訴部分，其假執行之聲請，已失所
    附麗，應併予駁回。
據上論結，本件原告之訴為一部有理由、一部無理由，依民事訴訟法第七十九條、第
八十五條第一項前段、第三百八十九條第一項第五款、第三百九十二條第二項，判決
如主文。
中　　　華　　　民　　　國　　九十三　　年　　 十一 　　月　　 十二 　　日
                            民事第二庭法  官　劉定安
右為正本係照原本作成。
如不服本判決，應於送達後二十日內，向本院提出上訴狀並表明上訴理由，如於本送
達前提起上訴者，應於判決送達後十日內補提上訴理由書（須附繕本）。
中　　　華　　　民　　　國　　九十三　　年　　 十一 　　月　　 十二 　　日
                                  法院書記官　王壹理
附表一（高雄市公會鑑定報告書部分）︰
1.一樓正面外觀、2.一樓樓梯間門變形調整、3.三樓房一牆壁裂隙、粉刷剝落（修復
方法︰水泥漆一底二度含披土）、4.四樓廚房牆壁裂隙（修復方法︰拆除原有裝修表
層、牆貼二十Ｘ二十磁磚）、5.四樓廁所牆壁裂隙（修復方法︰拆除原有裝修表層、
牆貼二十Ｘ二十磁磚）、6.四樓客廳牆壁裂隙（修復方法︰水泥漆一底二度含披土）
、7.四樓客廳牆壁裂隙滲水（修復方法︰牆水泥漆一底二度含披土）、8.四樓客廳平
頂樑裂隙（修復方法︰水泥漆一底二度含披土）、9.四樓房二平頂裂隙（修復方法︰
水泥漆一底二度含披土）、10.四樓房三平頂裂隙（修復方法︰水泥漆一底二度（含披
土）、11.五樓廚房牆壁裂隙（修復方法︰拆除原有裝修表層、牆貼二十Ｘ二十磁磚）
、12.五樓房二平頂裂隙（修復方法︰版裂縫ＥＰＯＸＹ填補含披土、平頂水泥漆一底
二度含披土）、13.五樓房二牆壁裂隙（修復方法︰水泥漆一底二度含披土）、14.五樓
客廳牆壁裂隙（修復方法︰水泥漆一底二度含披土）、15.五樓客廳平頂裂隙（修復方
法︰平頂水泥漆一底二度含披土）、16.屋頂房屋交界裂隙滲水（修復方法︰版裂縫Ｅ
ＰＯＸＹ填補含披土）、17.屋頂凸出物牆壁裂隙（修復方法︰水泥漆一底二度含披土
）、18.五樓樓梯間牆壁裂隙（修復方法︰平頂水泥漆一底二度含披土）、19.三樓客廳
平頂裂隙（修復方法︰水泥漆一底二度含披土）、20.三樓房一平頂裂隙（修復方法︰
水泥漆一底二度含披土）、三樓房二平頂裂隙（修復方法︰水泥漆一底二度含披土
）、三樓房三平頂裂隙（修復方法︰水泥漆一底二度含披土）、一樓及二樓穩蔽
部分、廢料清理、零星整修及其他等損害。
附表二（臺灣省公會鑑定報告書部分）：
1.外觀、2.屋頂凸出物牆面裂隙、3.屋頂凸出物牆面裂隙、4.屋頂凸出物牆面裂隙、
5.屋頂女兒牆牆面裂隙、6.屋頂天井牆面裂隙、7.屋頂女兒牆滲水裂隙、8.屋頂樓梯
間牆面裂隙、9.屋頂樓梯間牆面裂隙、10.屋頂樓梯間牆面裂隙、11.屋頂樓梯間牆面裂
隙、12.屋頂樓梯間平頂裂隙、13.五樓客廳牆面裂隙、14.五樓客廳牆面裂隙、15.五樓客
廳牆面裂隙、16.五樓客廳牆面裂隙、17.五樓臥室一牆面裂隙、18.五樓走道牆面裂隙、
19.五樓走道牆面裂隙、20.五樓臥室二牆面裂隙、五樓臥室二平頂裂隙、五樓臥室
三牆面裂隙、五樓廚房磁磚牆面裂隙、五樓陽臺平頂裂隙、四樓客廳牆面裂隙
、四樓客廳牆面裂隙、四樓客廳平頂裂隙、四樓客廳牆面裂隙、四樓客廳牆
面裂隙、四樓臥室一牆面裂隙、四樓走道牆面裂隙白華、四樓走道牆面裂隙、
四樓臥室二牆面裂隙、四樓臥室二平頂裂隙、四樓臥室三牆面裂隙滲水、四
樓廚房牆面磁磚裂隙、四樓陽臺平頂裂隙、三樓客廳牆面裂隙、三樓客廳牆面
裂隙、三樓客廳平頂裂隙、三樓客廳牆面裂隙、三樓客廳牆面裂隙、三樓工
作室牆面裂隙、水泥鼓起、三樓工作室平頂裂隙、三樓走道牆面裂隙、三樓走
道平頂裂隙、三樓臥室一牆面裂隙滲水、三樓臥室一平頂裂隙、三樓臥室二牆
面裂隙滲水、三樓廚房牆面裂隙、三樓廚房牆面裂隙、二樓裝璜變形、二樓
全面裝璜變形、二樓全面裝璜變形、二樓全面裝璜變形、一樓裝璜變形、一
樓後室貼壁紙牆面裂隙、二樓牆面裂隙、二樓牆面裂隙、二樓牆面裂隙、四
樓浴廁磁磚牆面裂隙、五至四樓牆面裂隙、五至四樓牆面裂隙滲水白華、五至
四樓樓梯間牆面裂隙、四至三樓樓梯間牆面裂隙、四至三樓樓梯間牆面裂隙、
四至三樓牆面裂隙、四至三樓牆面裂隙、三至二樓樓梯間牆面裂隙、三至二樓
牆面裂隙、三至二樓牆面裂隙、三至二樓牆面裂隙、二至一樓樓梯間牆面裂隙
、二至一樓牆面裂隙、一樓牆面裂隙、一樓樓梯間牆面裂隙、一樓牆面磁磚
裂隙、一樓牆面裂隙、一樓平頂裂隙、一樓犬走地坪裂隙、一樓陽臺坪頂全
面白華等損害。
